臺灣臺南地方法院民事判決　九十一年度重訴字第二○一號
　　原　　　告　萬通商業銀行股份有限公司
　　法定代理人　　戊○○
　　訴訟代理人　　乙○○
 ?
　　被　　　告　　甲○○○
　　　　　　　　　丙○○
　　兼訴訟代理人　丁○○
右當事人間請求給付借款事件，本院判決如左：
    主　　　文
被告應連帶給付原告新台幣捌佰肆拾捌萬捌仟陸佰肆拾壹元，及如附表二所示之利息
暨違約金。
訴訟費用由被告連帶負擔。
本判決於原告以新台幣貳佰捌拾萬元或同額之台北市政府建設公債八十九年度甲類
第二期債券供擔保後，得假執行。
    事實及理由
一、按訴狀送達後，原告不得將原訴變更或追加他訴，但擴張或減縮應受判決事項之
    聲明者，不在此限，民事訴訟法第二百五十五條第一項第三款定有明文。查，本
    件原告原起訴請求被告連帶給付新台幣（下同）八百七十九萬零三百三十五元及
    利息暨違約金，嗣變更為八百四十八萬八千六百四十一元，及如附表二所示之利
    息暨違約金，乃應受判決事項聲明之減縮，與上揭規定並無不合，應予准許，合
    先敘明。
二、本件原告起訴主張：被告甲○○○邀同其餘被告，於民國八十八年四月十九日及
    同年五月十日分別向原告借款一百五十萬元及一千一百八十萬元，借款期間、利
    息及違約金計算標準如附表一所示。惟被告於借款後未依約繳付本息，經原告聲
    請強制執行被告提供之擔保品後，尚有如附表二所示之本金、利息及違約金未受
    清償等情，爰依消費借貸及連帶保證法律關係請求被告連帶給付如主文第一項所
    示之本金、利息及違約金，並陳明願供台北市政府建設公債八十九年度甲類第二
    期債券為擔保，請准宣告假執行。
三、被告甲○○○以：其雖於授信約定書及授信印鑑卡上簽名，惟否認授信印鑑卡上
    之印文及借據上之簽名、印文為真正，本件係因訴外人金怡和預定向原告借款，
    始由被告甲○○○在原告銀行設立帳戶供貸款撥款用，開戶後，該帳戶均由訴外
    人金怡和在使用等語為辯，爰求為判決駁回原告之訴。
四、被告丁○○、丙○○則以：渠二人並未於八十八年四月十九日、五月十日擔任被
    告甲○○○向原告借貸一百五十萬元及一千一百八十萬元之連帶保證人，按借貸
    契約之成立，必以金錢之交付為生效要件，原告應負舉證之責。且被告丁○○、
    丙○○並未至原告所屬新營分行辦理借貸之連帶保證人所屬之相關程序及對保，
    遑論簽署任何借據，此由原告所提借據概以打字書寫姓名，非被告二人署名可得
    印證。又借據上被告丁○○之印章雖係真正，惟被告丁○○、丙○○均未在借據
    上連帶保證人欄簽名，又被告丁○○之授信約定書、授信印鑑卡雖係被告丁○○
    所簽，惟印文係其女兒即訴外人金怡和蓋的，可能是被告丁○○將印章交給金怡
    和，也可能是金怡和自己到被告丁○○之抽屜拿的；被告丙○○之授信約定書、
    授信印鑑卡雖亦均由被告丙○○所簽，惟否認印文之真正。且本件借款在八十九
    年四月十九日及同年五月十日已屆期，為何未辦理延期，再者，借據第八條有約
    定應交由借款人及連帶保證人審核無誤後才簽署，而本件並未踐行前開程序，借
    款人及保證人未親自到場辦理，借據應無效等語置辯，爰求為判決駁回原告之訴
    。
五、經查，原告主張被告甲○○○邀同其餘被告，於八十八年四月十九日及同年五月
    十日分別向原告借款一百五十萬元及一千一百八十萬元，借款期間、利息及違約
    金計算標準如附表一所示，原告已依約將上開借款撥入被告甲○○○於八十八年
    四月十八日申請設立之帳戶內，惟被告嗣後未依約繳付本息，經原告聲請本院以
    九十年度執字第八六０六號強制執行被告所提供訴外人泰禾企業有限公司所有之
    擔保品後，尚有如附表二所示之本金、利息及違約金未受清償之事實，有原告所
    提借據二紙、授信約定書三紙、放款貸放登錄單代支出傳票二紙、轉帳收入傳票
    二紙在卷可稽，並經本院調閱九十年度執字第八六０六號執行卷查核屬實，惟被
    告等既以前開情詞置辯，本院審酌如下：
  （一）查，被告甲○○○、丙○○雖否認渠等授信約定書及授信印鑑卡上印文之真
        正云云，惟均自承授信約定書及授信印鑑卡上簽名之真正，被告甲○○○並
        自承為便於將來撥入貸款用，確曾在原告處開立帳戶等語（參本院九十一年
        十月二十五日言詞辯論筆錄），被告丁○○亦僅抗辯授信約定書上之印文是
        否自己蓋的不復記憶，然其對於授信約定書及授信印鑑卡上之簽名及印文則
        均自認為真正，再經本院傳訊辦理被告甲○○○、丁○○對保手續之證人許
        清富亦到庭證稱：「對保時，本人要帶身分證以及印章，本件被告甲○○○
        、被告丁○○都有帶身分證以及印章去我們銀行，我有核對他們的身分證件
        無誤，有請他們親自簽名，（印章是何人蓋的﹖）應是當事人本人蓋的．．
        （為何要簽授信約定書﹖）他們講是要貸款用的．．（授信印鑑卡是否被告
        甲○○○、丁○○簽名及蓋章的﹖）是的，（是否是庭上被告去辦理的﹖）
        就是當庭的被告丁○○去辦的．．」等語屬實（參本院九十一年六月四日言
        詞辯論筆錄），另參諸被告甲○○○陳稱伊係因與被告丁○○為同事，受被
        告丁○○女兒即訴外人金怡和之託，要將某筆土地過戶給伊，並借用伊之名
        義向原告貸款等語（參九十一年十月二十五日言詞辯論筆錄），及被告丁○○陳稱：金怡和只說因為要跟別人買土地過戶給伊，將來可能會用到伊的名
        字去跟原告貸款等語（參同前筆錄），暨被告丙○○陳稱：因伊姐姐金怡和
        要貸款，請我幫忙作保，所以才簽授信約定書及授信印鑑卡，八十八年四月
        十三日我正在新竹出差，金怡和就通知我直接在新竹簽約等語（參本院九十
        一年六月四日言詞辯論筆錄）以觀，被告三人實係因訴外人金怡和需要現金
        ，乃以被告甲○○○為借款人，被告丙○○、丁○○為連帶保證人，分別簽
        訂授信約定書及授信印鑑卡，並由被告甲○○○開立帳戶以便將來撥入貸款
        後，交金怡和使用等情，足堪認定。又依一般銀行作業程序，開戶及簽立授
        信約定書均應簽名及蓋章，而前開授信約定書之簽名既均係被告三人為了貸
        款所為，則被告甲○○○、丙○○否認前開印文之真正，及被告丁○○辯稱
        ：印章可能是由金怡和自行在抽屜拿取云云，均應由渠等就此變態之事實負
        舉證之責。惟被告三人既均未另舉證以實其說，渠等所辯自不足採。
  （二）次查，觀諸被告三人所簽訂之授信約定書第一條約定：本約定書所稱一切債
        務，係指立約人對貴行所負之借款、票據、墊款、保證、信用卡消費款等債
        務及其他債務，並包括其利息、遲延利息、違約金、損害賠償、其他一切費
        用及代付款項等，第十條約定：各種票據、借據、一切憑證及其他證書等之
        印文與本約定書印鑑欄內留存印鑑相符即生效力，原告已盡善良管理人之注
        意義務認為印文與該留存之印鑑相符而成立交易時，縱使因該項印鑑有被盜
        用、偽刻或其他任何情事以致發生損失時，立約人仍願負擔一切責任。是原
        告主張被告三人簽署授信約定書及留存授信印鑑卡後，原告僅須核對借據上
        之印章與被告留存之印鑑相符即得據以核撥貸款等語，尚堪採信。又原告主
        張借據上被告三人之印文與留存於前開授信約定書及授信印鑑卡上之印文相
        符一節，被告甲○○○及丙○○除否認該印文非其所有外，餘並不爭執，並
        經負責本件借據貸放款之證人黃麗儒到庭證稱：「授信完成後，我只須負責
        核對借據上之印章與授信約定書及印鑑卡之印鑑是否相符．．我只負責撥款
        ，本件我是以目測核對印鑑卡、授信約定書與借據上之印章有相符」等語屬
        實（參本院九十一年七月二日言詞辯論筆錄），是原告主張本件借據上蓋用
        之印文與被告三人留存印鑑章相符，被告三人自應負清償之責等語，自堪採
        信。若被告等辯稱留存之印鑑章係遭他人盜用，自應由被告負舉證之責。然
        參諸被告甲○○○係受訴外人金怡和所託，以自己之名義向原告借款，並同
        時開立帳戶以供原告撥貸用，再於本院審理時自承：開戶後，該帳戶均由訴
        外人金怡和在使用等語以觀（參本院九十一年六月四日言詞辯論筆錄），堪
        認被告甲○○○於開立帳戶後，業將存摺及印鑑章交予訴外人金怡和，並授
        權訴外人金怡和使用，否則被告甲○○○豈會在明知前開帳戶係將來貸款存
        入之帳戶，而留存之印鑑章又有前開效力，卻隨意交予訴外人金怡和，其後
        對貸款金額又不聞不問之理﹖又被告丙○○既自承其係受其姐姐金怡和之託
        ，為作保，始簽訂授信約定書及授信印鑑卡等語（已如前述），則其於簽立
        授信約定書及授信印鑑卡後，豈會對貸款金額之多寡及留存印鑑章之去向毫
        不知情﹖而被告丁○○既自承借據上印章之真正，又未就遭他人盜蓋一節另
        舉證以實其說，則被告三人徒以前開借據未經本人簽名，否認借據之效力云
        云，殊無可採。另被告甲○○○聲請傳訊他筆借款人程蔚、謝麗雯、洪慧雯
        、封錦銘、陳世仁、陳秋如、陳志中、陳意貞、譚賴富妹、周恒如，以證明
        前開證人之借貸情形與本件借款之情形相同云云，惟前開證人之借款既與本
        件借款無關，自無傳訊必要，併此敘明。
  （三）末查，本件二筆貸款均定有借款期間，並均約定借款到期應即將借款本金、
        未付利息及應付之款項一併清償，而前開借款均已屆清償期，除原告同意延
        期清償外，自不得由被告片面主張延期，是被告丁○○、丙○○以本件借款
        到期未通知延期為辯，自不足採。’
  （四）綜上所述，本件借款既係以被告甲○○○為借款人及被告丁○○、丙○○為
        連帶保證人向原告所借得，渠等自應負償還之責。
六、從而，原告依消費借貸及連帶保證之法律關係，請求被告連帶給付如主文第一項
    所示之本金、利息及違約金，為有理由，應予准許。又原告陳明願以台北市政府
　　建設公債八十九年度甲類第二期債券為擔保，聲請宣告假執行，核無不合，爰酌
　　定相當擔保金額准許之。
七、本件判決基礎已臻明確，兩造其餘攻擊防禦方法及舉證，於判決結果無影響，毋
    庸一一論列，附此敘明。
八、訴訟費用負擔之依據：民事訴訟法第八十五條第二項。
中　　　華　　　民　　　國　　九十一　　年　　十一　　月　　　二十七　　日
                                臺灣臺南地方法院民事第二庭
~B法　　　官　林育幟
右為正本係照原本作成
如對本判決上訴，須於判決送達後廿日內向本院提出上訴狀
中　　　華　　　民　　　國　　九十一　　年　　 十一　　 月　　二十七　　日
~B法院書記官　黃淑櫻
~F0;
~T40;
附表一：
┌──┬───────┬────────┬────────────┬──────────┐
│編號│本金（新台幣）│借　款　期　間  │　利　　　　　　　　息　│ 違　　　約　　　金 │
├──┼───────┼────────┼────────────┼──────────┤
│ 一 │壹佰伍拾萬元　│自八十八年四月十│以年息百分之九點五計算，│未按約定還本繳息時，│
│    │　　　　　    │九日起至八十九年│於每月十九日繳付一次，並│除按約定利率計付遲延│
│    │              │四月十九日止　　│於原告調整放款基本利率時│利息外，本金自到期日│
│    │              │　　　　　　　　│，自當日起，按調整後之新│起，利息自繳息日起，│
│    │              │                │台幣放款基本利率加年息百│逾期在六個月以內者，│
│    │              │                │分之一調整計付。        │按約定利率百分之十，│
│    │              │                │                        │逾期超過六個月部分，│
│    │              │                │                        │按約定利率百分之二十│
│    │              │                │                        │計算違約金          │
├──┼───────┼────────┼────────────┼──────────┤
│ 二 │壹仟壹佰捌拾萬│自八十八年五月十│以年息百分之九點二五計算│未按約定還本繳息時，│
│    │元　　　　    │日起至八十九年五│，於每月十日繳付一次，並│除按約定利率計付遲延│
│    │              │月十日止　　　　│於原告調整放款基本利率時│利息外，本金自到期日│
│    │              │　　　　　　　　│，自當日起，按調整後之新│起，利息自繳息日起，│
│    │              │                │台幣放款基本利率加年息百│逾期在六個月以內者，│
│    │              │                │分之０點七五調整計付。  │按約定利率百分之十，│
│    │              │                │                        │逾期超過六個月部分，│
│    │              │                │                        │按約定利率百分之二十│
│    │              │                │                        │計算違約金          │
└──┴───────┴────────┴────────────┴──────────┘
附表二：
┌──┬─────────┬────────┬────────────┐
│編號│本金餘額（新台幣）│  利　    息    │違   　　　約　　　　 金│
├──┼─────────┼────────┼────────────┤
│ 一 │玖拾伍萬伍仟佰  │自九十年十月十日│自九十年十月十日起至清償│
│    │陸拾肆元          │起至清償日止，按│日止，按上開利率百分之二│
│    │                  │週年利率百分之九│十計算之違約金。　　　　│
│    │                  │點三五計算之利息│　　　　　　　　　　　　│
├──┼─────────┼────────┼────────────┤
│ 二 │柒佰伍拾萬仟  │自九十年十月十日│自九十年十月十日起至清償│
│    │貳佰柒拾柒元      │起至清償日止，按│日止，按上開利率百分之二│
│    │                  │週年利率百分之九│十計算之違約金。　　　　│
│    │                  │點一計算之利息  │　　　　　　　　　　　　│
└──┴─────────┴────────┴────────────┘
